臺灣板橋地方法院刑事判決　　　　　　　　　　　 　 九十二年度訴字第三０九號
　　公　訴　人　臺灣板橋地方法院檢察署檢察官
　　被　　　告　甲○○
右列被告因詐欺等案件，經檢察官提起公訴（九十一年度偵字第八五八二號），本院
判決如左：
    主  文
甲○○免訴。
    理  由
一、公訴意旨略以：被告甲○○意圖為自己不法之所有，基於幫助常業詐欺、幫助洗
    錢之概括犯意，自民國八十九年八月起至九十年一、二月間止，以每本帳戶資料
    新臺幣（下同）一千元之代價，向劉杜鈺、包鳳玲等不特定人收購郵局、銀行帳
    戶約四、五十本（其中包括劉杜鈺之聯邦銀行000000000000號帳戶
    及中國農民銀行、彰化銀行、華南銀行、臺灣企銀等五本帳戶資料、包鳳玲之局
    號０一二一二四之０、帳號０一二一三一之三之郵局帳戶資料），連同其本人八
    德麻園郵局帳戶資料（局號０一二一二四之０、帳號０一二一七三之九），以每
    本帳戶資料一千七百元之代價，轉售於有犯意聯絡自稱「陳東安」者及乙○○等
    人；因認被告甲○○係犯刑法第三百四十條、第三十條第一項之幫助常業詐欺罪
    嫌及洗錢防制法第九條第一項、刑法第三十條之幫助洗錢罪嫌，且被告甲○○所
    犯連續幫助常業詐欺罪嫌與連續幫助洗錢罪嫌間，因有方法結果之牽連關係，為
    牽連犯，應請從一重處斷等語。
二、按案件曾經判決確定者，應諭知免訴之判決，刑事訴訟法第三百零二條第一款定
    有明文。此項訴訟法上所謂一事不再理之原則，關於實質上一罪或裁判上一罪，
    均有其適用；連續犯及牽連犯係裁判上一罪，其一部分犯罪事實曾經判決確定者
    ，其效力當然及於全部，倘檢察官復就連續犯之其他部分事實重行起訴，即應諭
    知免訴之判決，不得再予論科（最高法院四十九年臺非字第二０號判例及同院六
    十年臺非字第七七號判例意旨參照）。而經言詞辯論之有罪判決，其確定判決既
    判力之時點，係以該案實際最後審理事實法院宣示判決之日為準（最高法院三十
    二年上字第二五七八號判例及同院八十二年五月十一日八十二年度第四次刑事庭
    會議決議意旨參照）。
三、經查：被告甲○○前於八十九年四月至同年十二月止，明知不詳真實姓名之「辜
    蓮娜」、「阿德」、「阿弟」、「阿亮」等人係以詐欺為常業之犯罪集團，並收
    購他人之銀行及郵局存款帳戶以作為不法詐欺洗錢之用，竟為圖小利，基於幫助
    他人犯常業詐欺罪之犯意，以每開設一戶一千元至四千元不等之代價，收購蘇崇
    德、陳惠民、游文欽、沈源喜、李文欽、蔡建新、蘇太作等人銀行或郵局之存款
    帳戶，再將取得之存摺、金融卡、印章，連同其自己申請之銀行帳戶存摺、金融
    卡、印章，分別交由該詐欺集團實行常業詐欺行為等犯行，業經臺灣屏東地方法
    院於九十一年十月二十九日以九十年度訴字第六二六號刑事判決，認定被告甲○
    ○成立刑法第三百四十條、第三十條第一項之幫助常業詐欺取財罪，判處有期徒
    刑壹年貳月確定在案（本段下簡稱：前案），有該案刑事判決、臺灣高等法院被
    告全國前案紀錄表、臺灣高等法院檢察署刑案紀錄簡覆表各一份在卷可考。本案
    公訴人起訴被告甲○○於八十九年八月起至九十年一、二月間止，收購劉杜鈺、
    包鳳玲等人之銀行或郵局帳戶，連同其本人郵局帳戶，轉售於「陳東安」及乙○
    ○等人再轉提供予詐欺集團為常業詐欺之用之犯行，與上開確定判決所認定之犯
    罪事實相比較，皆是提供帳戶轉供詐欺集團實行常業詐欺犯行之用，二者行為態
    樣實屬雷同，尤其其前後案之幫助常業詐欺犯行，其時間或部分重疊，或僅相隔
    一個月，時間可謂緊接，且被告甲○○於前案審理時坦承有為前案判決所載之幫
    助常業詐欺犯行，有上開判決一份在卷可證，其於本案警詢及偵查中亦承認有為
    如起訴書所載之幫助常業詐欺犯行，是應足認被告甲○○於八十九年四月間至九
    十年一、二月間所為之該二次前後案幫助常業詐欺等犯行，係出於一個初發之幫
    助常業詐欺之概括犯意。被告甲○○該前後案之犯行，既然於其主觀上是以同一
    幫助常業詐欺之概括犯意進行，所犯者復均係幫助常業詐欺犯罪之同一罪名，彼
    此間應有連續犯之裁判上一罪關係；又公訴人認被告甲○○本案同一幫助常業詐
    欺事實另構成之幫助洗錢罪既與其幫助常業詐欺罪有牽連犯之關係，則應與該前
    案認定之幫助常業詐欺罪亦有牽連犯之裁判上一罪關係。綜上，本案公訴意旨起
    訴之被告甲○○於八十九年八月起至九十年一、二月間止，收購劉杜鈺、包鳳玲
    等人之銀行或郵局帳戶，連同其本人郵局帳戶，轉售於「陳東安」及乙○○等人
    再轉提供予詐欺集團為常業詐欺之用等犯行，既與上開前案確定判決認定之犯罪
    事實各有連續犯及牽連犯之裁判上一罪關係，且均在該前案法院宣示判決日即九
    十一年十月二十九日以前發生者，應均為該確定判決效力所及，本院不得再為實
    體判決，爰不經言詞辯論，為免訴判決。
四、臺灣桃園地方法院檢察署九十一年度偵字第二０三九八號案件移送併辦意旨另以
    ：被告甲○○意圖為自己不法之所有，基於常業詐欺犯意，於八十九年六月間，
    在桃園縣八德市○○路附近，收購曾國銓、包鳳玲等人郵局帳戶，作為詐騙不特
    定人匯款之用，復於八十九年八月間，寄送不實之「東億國際產業投信有限公司
    」刮刮樂海報詐騙他人，其中楊心慧於八十九年八月二十一日接獲上開廣告，誤
    信已刮中三獎六十萬元獎金，遂依所刊登之電話號碼聯絡後，被告甲○○佯以繳
    交會員費為由，指示楊心慧匯款十五萬元至包鳳玲在桃園縣八德麻園郵局所開設
    局號０一二一二四號、帳號0000000號之帳戶，嗣楊心慧於匯款後，遲未
    獲獎金，始發現受騙；因認被告甲○○此部分行為涉犯刑法第三百四十條之常業
    詐欺罪嫌，並與本案原起訴之同類犯行，有連續犯之裁判上一罪關係，為起訴效
    力所及，爰移送併案審理等語。惟按檢察官就連續犯之一部事實起訴者，依刑事
    訴訟法第二百六十七條之規定，其效力固及於全部，然檢察官起訴之事實一經法
    院審理結果應為無罪、免訴、不受理之判決，即與未經起訴之其他事實並不發生
    關連，自無犯罪事實一部與全部關係之可言。本案原起訴之被告甲○○幫助常業
    詐欺等罪之事實，因受上述前案確定判決既判力效力所及，應為免訴判決，業見
    前述，則即與此部分移送併辦之常業詐欺罪事實不發生關連，非本案起訴效力所
    及，應退回由檢察官另行處理，附此敘明。
據上論斷，應依刑事訴訟法第三百零七條、第三百零二條第一款，判決如主文。
中        華        民        國      九十三    年    四    月  十二  日
                                      臺灣板橋地方法院刑事第十三庭
                                          審判長法  官    王復生
                                                法  官    陳明珠
                                                法  官    白光華
右正本證明與原本無異。
如不服本判決，應於判決送達後十日內向本院提出上訴狀 (應附繕本) ，上訴於
臺灣高等法院。
                                                書記官    黃美雲
中      華      民      國      九十三      年    四    月  十三    日
